【裁判字號】    99,監宣,176
【裁判日期】    990730
【裁判案由】    監護宣告
【裁判全文】
臺灣桃園地方法院民事裁定             99年度監宣字第176號
聲  請  人  丙○○即選定監護.
相  對  人  甲○○(即受監護宣.
關  係  人  乙○○（即指定會同開具財產清冊之人）
上列聲請人對於相對人聲請宣告禁治產事件，本院裁定如下：
    主  文
宣告甲○○（男；民國○○年○○月○○日生；身分證統一編號：Ｚ000
000000號）為受監護宣告之人。
選定丙○○（女；民國○○年○ 月○○日生；身分證統一編號：Ｚ000
000000號）為受監護宣告人之監護人。
指定乙○○（男；民國○○年○○月○ 日生；身分證統一編號：Ｚ000
000000號）為會同開具財產清冊之人。
聲請程序費用新臺幣壹仟元由受監護宣告人負擔。
    理  由
一、本件聲請意旨略以：聲請人為相對人之母；相對人因於民國
    98年9 月20日車禍，近日已至因精神障礙或其他心智缺陷，
    致不能為意思表示或受意思表示，或不能辨視其意思表示之
    效果，為此依民法第14條、民事訴訟法第597 條第1 項之規
    定，聲請准對相對人為監護宣告。
二、關於宣告相對人為受監護宣告人部分：
(一)按「對於因精神障礙或其他心智缺陷，致不能為意思表示或
    受意思表示，或不能辨識其意思表示之效果者，法院得因本
    人、配偶、四親等內之親屬、最近一年有同居事實之其他親
    屬、檢察官、主管機關或社會福利機構之聲請，為監護之宣
    告。」，民法第14條第1 項定有明文。
(二)本院於鑑定機關即林口長庚醫院所屬精神科余男文醫師前訊
    問勘驗相對人，經法官詢問相對人今年幾歲、旁邊是相對人
    何人、有無讀書上學等問題，相對人均笑而不答，有本院99
    年7 月13日勘驗訊問筆錄1 份在卷可憑。而據鑑定人提出之
    鑑定報告，略以：個案自98年9 月20日因車禍傷及腦部至今
    ，經過多次住院治療，右側肢體仍呈現攣縮偏癱狀態，雖可
    對叫喚有睜眼及點頭反應，仍無法以語言表達意志，個案對
    時間、地點、人之定向感皆無法回應。其記憶力、物體命名
    能力、計算能力、覆誦能力皆無法配合施測。其語言及認知
    功能皆呈現嚴重障礙，致不能為意思表示或受意思表示，或
    不能辨識其意思表示之效果。個案無行動能力，生活能力完
    全無法自理，需由家人或照顧者完全照顧，目前狀態已達無
    法處理一般事務及自我照顧之程度等語，有該院民國99年7
    月22日長庚院法字第0698號函暨所附精神鑑定報告書在卷可
    參。
(三)本院斟酌上開一切情事，認相對人之心智上之缺陷情形，已
    達到不能為意思表示或受意思表示、不能辨識其意思表示之
    效果的程度，自應依法對相對人為監護之宣告。
三、關於指定受監護宣告人之監護人及會同開具財產清冊之人部
    分：
(一)按「法院為監護之宣告時，應依職權就配偶、四親等內之親
    屬、最近一年有同居事實之其他親屬、主管機關、社會福利
    機構或其他適當之人選定一人或數人為監護人，並同時指定
    會同開具財產清冊之人。」；「法院為前項選定及指定前，
    得命主管機關或社會福利機構進行訪視，提出調查報告及建
    議。監護之聲請人或利害關係人亦得提出相關資料或證據，
    供法院斟酌。」；「法院選定監護人時，應依受監護宣告之
    人之最佳利益，優先考量受監護宣告之人之意見，審酌一切
    情狀，並注意下列事項：一、受監護宣告之人之身心狀態與
    生活及財產狀況。二、受監護宣告之人與其配偶、子女或其
    他共同生活之人間之情感狀況。三、監護人之職業、經歷、
    意見及其與受監護宣告之人之利害關係。四、法人為監護人
    時，其事業之種類與內容，法人及其代表人與受監護宣告之
    人之利害關係。」，民法第1111條第1 項、第2 項、第1111
    條之1 分別定有明文。
(二)經本院囑請桃園縣政府對聲請人等進行訪視，訪視報告略以
    ：相對人已成植物人，家人為協助申請保險理賠，保險公司
    要求相對人需受監護宣告，故向法院聲請相對人為受監護宣
    告人。聲請人為相對人之母，育有四女一子，因相對人是家
    中之獨子，聲請人對相對人分份外疼愛，與相對人感情很密
    切，故很願意擔任監護人，家中四名女兒亦都同意由聲請人
    擔任相對人之監護人。關係人是相對人之父，父子關係很好
    ，如今相對人因車禍致成植物人，關係人希望相對人能早日
    恢復意識，同意擔任會同開具財產清冊之人。本院認聲請人
    為相對人之母，與相對人感情深厚，由其擔任相對人之監護
    人，應符合受監護宣告之人之最佳利益，爰依前揭規定選定
    聲請人為相對人之監護人。又關係人為相對人之父，亦關心
    受監護宣告人，併依前揭規定指定其為會同開具財產清冊之
    人。
(三)本件經本院選定之監護人，應依民法第1112條規定，負責養
    護治療受監護宣告人之身體。又依民法第1113條準用同法第
    1099條、第1099條之1 、第1100條、第1101條、第1102之規
    定，於監護開始時，監護人對於受監護宣告人之財產，應會
    同本院指定之會同開具財產清冊之人，於二個月內開具財產
    清冊並陳報法院；於前條之財產清冊開具完成並陳報法院前
    ，監護人對於受監護人之財產，僅得為管理上必要之行為（
    不得處分）；監護人應以善良管理人之注意執行監護職務；
    監護人對於受監護人之財產，非為受監護人之利益，不得使
    用、代為或同意處分；監護人為代理受監護人購置或處分不
    動產、或代理受監護人就供其居住之建築物或其基地出租、
    供他人使用或終止租賃之行為，非經法院許可，不生效力；
    監護人不得以受監護人之財產為投資（但購買公債、國庫券
    、中央銀行儲蓄券、金融債券、可轉讓定期存單、金融機構
    承兌匯票或保證商業本票，不在此限）；監護人不得受讓受
    監護人之財產，附此敘明。
四、依民事訴訟法第608 條第1 項，裁定如主文。
中    華    民    國    99    年    7     月    30    日
                          家事法庭法  官  林曉芳
上列正本證明與原本無異。
本裁定就對相對人之監護宣告部分不得抗告；另就其餘有關選定
監護人及指定會同開具財產清冊之人部分如有不服，應於本裁定
送達後10日內向本院提出抗告狀。
中    華    民    國    99    年    7     月    30    日
                                  書記官  邱仕瀧

司法院資訊處製作；財團法人民間司法改革基金會備份。
